臺灣高等法院民事判決
108年度再字第36號
再審原  告  劉思妤  
            王笙灃  
            劉仲希  
上三人共同
訴訟代理人  黃世昌律師
            王羽潔律師
再審被  告  臺灣銀行股份有限公司

法定代理人  邱月琴  
訴訟代理人  易定芳律師

上列當事人間請求確認債權不存在等事件，再審原告對於中華民國106年12月29日臺灣新北地方法院106年度訴字第1576號判決、108年4月16日本院107年度上字第216號確定判決提起再審之訴，本院於108年12月18日言詞辯論終結，判決如下：
    主      文
再審之訴駁回。
再審訴訟費用由再審原告負擔。
    事實及理由
壹、程序方面：
    按再審之訴，應於30日之不變期間內提起。前項期間，自判
    決確定時起算，判決於送達前確定者，自送達時起算，民事
    訴訟法第500條第1項、第2項前段定有明文。查本件再審原
    告劉思妤、王笙灃（原名王國強）、劉仲希（下單獨逕稱姓
    名，合稱再審原告）前向臺灣新北地方法院（下稱新北地院
    ）起訴主張：劉仲希於民國（下同）87年12月21日以劉思妤
    、王笙灃為連帶保證人，向再審被告改制前中央信託局（於
    96年7月1日與再審被告合併，以再審被告為存續公司）中壢
    分局借款新臺幣（下未註明幣別者同）200萬元（下稱系爭
    借款），然劉仲希自始未曾取得系爭借款200萬元，兩造間
    之消費借貸契約不成立，劉仲希誤繳系爭借款本息90萬7,67
    0元，而中央信託局則違反銀行法第48條規定將應保守秘密
    之劉仲希借款資料通知王笙灃，並起訴請求其等清償系爭借
    款，陳報不實地址，未合法送達，以訴訟詐欺方式取得臺灣
    桃園地方法院（下稱桃園地院）89年度訴字第1795號確定判
    決（下稱系爭前案判決），再審被告則持系爭前案判決向臺
    灣新北地方法院（下稱新北地院）聲請強制執行，經新北地
    院105年度司執字第77518號強制執行事件（下稱系爭執行事
    件）受理在案，復向財團法人金融聯合徵信中心（下稱聯徵
    中心）不實通報其等債信不良，依民法第28條、第184條第1
    項前段、第2項、第188條第1項、第195條第1項、213條及個
    人資料保護法第28條第2項、第29條規定，請求回復原狀、
    損害賠償並為道歉等語，經新北地院106年度訴字第1576號
    （下稱原第一審判決）、本院107年度上字第216號判決（下
    稱原確定判決）駁回再審原告之訴，再審原告不服提起上訴
    ，經最高法院於108年7月10日以108年度台上字第1376號裁
    定（下稱原確定裁定）以上訴不合法為由駁回上訴確定在案
    （見本院卷㈠第53至71頁、第73至83頁、第85至87頁，下稱
    前訴訟程序）。再審原告主張前訴訟程序之原確定判決、原
    第一審判決有民事訴訟法第496條第1項第13款之事由，業據
    其提出再審被告於108年7月5日始交付予其之訴外人歐諾事
    業有限公司（下稱歐諾公司）86年6月1日所簽「國外購料借
    款及其委任保證合約」（下稱新證物一）、「86年12月23日
    開發信用狀申請書及約定書」（下稱新證物二）及再審被告
    所稱「87年12月15日到單信用狀影本」等（下稱新證物三，
    與新證物一、二合稱系爭新證物）為證（見本院卷㈠第95至1
    05頁），且為再審被告所不爭執，尚屬可信。再審原告於10
    8年7月26日，向本院提起本件再審之訴（見本院卷㈠第3至11
    頁），尚未逾30日之不變期間。至再審原告對最高法院所為
    原確定裁定本於民事訴訟法第496條第1項第13款事由聲請再
    審部分，另裁定移送最高法院管轄。先予敘明。
貳、實體方面：
一、再審原告主張：再審被告於108年7月5日交予伊系爭新證物
    後，伊始知再審被告於前訴訟程序事實審所稱歐諾公司於87
    年12月15日有到單信用狀債務應償還，該信用狀之開狀日期
    為86年12月23日，到期日為87年4月15日，參以再審被告按
    月報送聯徵中心之歐諾公司於87年1至12月間授信及放款餘
    額資料明細，歐諾公司於87年12月並無任何逾期金額，可見
    歐諾公司於87年12月間並無積欠到單信用狀債務，訴外人張
    成昌亦無借錢予歐諾公司代償，再審被告改制前中央信託局
    中壢分局擅將系爭借款分別轉帳105萬0,573元、95萬元至訴
    外人張成昌、張仙生（張成昌之父）帳戶後，繼而再代訴外
    人張秋芳轉匯合作金庫用以張秋芳房屋貸款，而未交予劉仲
    希實際支配使用，兩造間就系爭借款之消費借貸契約不成立
    。前訴訟程序之原第一審判決、原確定判決認定再審被告改
    制前中央信託局中壢分局業於87年12月21日匯入系爭借款20
    0萬元至劉仲希帳戶，並經劉仲希當日提領，系爭借款確實
    為劉仲希支配使用等情，與系爭新證物及事實均不符。前訴
    訟程序之原第一審判決、原確定判決有上開重要證物漏未勘
    酌之再審事由，爰依民事訴訟法第496條第1項第13款規定，
    提起本件再審之訴等語。並於本院聲明：㈠前訴訟程序之原
    第一審判決、原確定判決應予廢棄。㈡系爭執行事件之強制
    執行程序應予撤銷。㈢再審被告不得執系爭前案判決為執行
    名義對再審原告為強制執行。㈣再審被告應給付再審原告90
    萬7,670元及如附表所示之利息。㈤再審被告應給付劉思妤、
    王笙灃各40萬元、劉仲希120萬元（於前訴訟程序原請求再
    審被告給付再審原告共200萬元，再審原告主張其等此部分
    債權為可分，而更正聲明如上），及均自105年12月20日起
    至清償日止按年息5%計算之利息。㈥再審被告應以總行名義
    行文（內容如附件一）向再審原告道歉，並應以副本函知金
    融監督管理委員會（下稱金管會）。㈦再審被告應行文予聯
    徵中心塗銷再審原告關於系爭前案判決所述系爭借款之不良
    債信訊息，並應以副本函知再審原告。
二、再審被告則以：依新證物一即86年6月1日歐諾公司所簽「國
    外購料借款及其委任保證合約」，動用期限為86年6月2日起
    至87年6月2日止，歐諾公司於86年12月23日申請開立編號「
    7ADDR2/00013/07」信用狀（下稱系爭信用狀），金額為法
    國法郎13萬元，有效期限為87年4月15日、最晚出貨日期為8
    7年3月31日，並於87年1月23日、同年2月4日、同年2月18日
    逐次申請修改增加信用狀金額法國法郎15萬元、法國法郎13
    萬元、法國法郎20萬2,659.75元，總計達法國法郎61萬2,65
    9.75元，伊於87年3月10日掣發到單通知書並載明國外銀行
    提示文件金額為法國法郎56萬4,162.25元，於87年3月16日
    依合約墊款180天，應還款到期日為87年9月12日，而歐諾公
    司遲至87年12月7日始清償部分款項，於87年12月15日尚欠
    法國法郎49萬7,457.41元，換算新臺幣為291萬0,126元（兌
    換新臺幣匯率為5.85，計算式：法國法郎49萬7,457.41元×
    匯率5.85=新臺幣291萬0,125.8485元，新臺幣元以下四捨五
    入，下同）、利息3,799元及違約金4,073元，共291萬7,998
    元，因歐諾公司為避免系爭信用狀墊款債務逾期清償，影響
    其在其他銀行之授信往來，向張成昌借款200萬元，張成昌
    於87年12月15日匯入95萬元、存入105萬元至歐諾公司在中
    央信託局之備償專戶內，歐諾公司並於同日匯款轉入91萬7,
    998元，再於同日自該備償專戶內提領291萬7,998元，始償
    還結清上開信用狀墊款債務，嗣中央信託局中壢分局將劉仲
    希所借系爭借款200萬元匯入劉仲希帳戶，再依劉仲希所寫
    取款憑條，供歐諾公司用於清償張成昌借予歐諾公司之200
    萬元，因歐諾公司尚欠1天利息603元（計算式：200萬元×年
    息11%÷365日=602.0000000000000元），故自劉仲希帳戶提
    領200萬0,603元，扣抵匯款手續費30元，依張成昌指示，將
    其中95萬元匯入張成昌父親張仙生帳戶，將105萬0,573元存
    入張成昌帳戶，是縱經斟酌系爭新證物，仍不足以使原確定
    判決發生動搖，再審之訴為無理由等語置辯。並於本院答辯
    聲明：再審之訴駁回。
三、再審原告以其於108年7月5日取得之系爭新證物，可知歐諾
    公司於87年12月15日並無積欠到單信用狀債務，張成昌亦無
    借錢予歐諾公司代償，係再審被告改制前中央信託局中壢分
    局擅將其等所借系爭借款分別轉帳105萬0,573元、95萬元至
    張成昌、張仙生帳戶後，繼而再代訴外人張秋芳轉匯合作金
    庫用以清償張秋芳房屋貸款，而未交予劉仲希實際支配使用
    ，兩造間就系爭借款之消費借貸契約不成立，前訴訟程序之
    原第一審判決、原確定判決認定劉仲希有實際支配使用系爭
    借款200萬元，與事實不符，而有民事訴訟法第496條第1項
    第13款之再審事由，經查：
  ㈠按所謂當事人發現未經斟酌之證物，係指前訴訟程序事實審
    之言詞辯論終結前已存在之證物，因當事人不知有此，致未
    經斟酌，現始知之者而言。若在前訴訟程事實審言詞辯論終
    結前，尚未存在之證物，本無所謂發現，自不得以之為再審
    理由。又當事人以發現未經斟酌或得使用之證物為聲請再審
    之原因者，必以該證物若經法院可受較有利益之裁判者為限
    ，如該證物縱加斟酌，仍不能認為當事人可受較有利之裁判
    者，即難認再審之聲請為有理由（最高法院29年渝上字第10
    05號、17年上字第1081號判決先例及81年度台上字第2727號
    判決參照）。再審原告主張系爭新證物係再審被告所持有，
    於前訴訟程序事實審言詞辯論終結前未曾提出，於108年7月
    5日始交付再審原告乙節，為再審被告所不爭執，參以前訴
    訟程序事實審係於108年3月26日言詞辯論終結（見本院卷㈠
    第73頁），堪認系爭新證物屬前訴訟程序事實審言詞辯論終
    結前已存在之證物。
  ㈡查依新證物一即歐諾公司於86年6月1日所簽「國外購料借款
    及其委任保證合約」（見本院卷㈠第97至99頁，下稱系爭合
    約），其第1條雖約定：「本項額度共計新台幣陸佰萬元或
    等值之美金或他種外幣，專供立約人（按指歐諾公司，下同
    ）進口物資及申請  貴局（按指中央信託局，下同）為該進
    口案提供各種必要保證之用。該項進口物資之數量及金額，
    應逐案先經外匯貿易主管機關之核准。上開保證之種類、方
    式、期限及內容等，悉經  貴局同意後辦理。」，但其「特
    別約款」第3條約定：「刪除本契約委任保證及承兌用途」
    （見本院卷㈠第97、99頁），是系爭合約係專供歐諾公司國
    外購料向中央信託局借款之用，動用期限為自86年6月2日起
    至87年6月2日止（見系爭合約「特別約款第2條，本院卷㈠第
    99頁），於歐諾公司開發信用狀時，委請中央信託局代為墊
    付，每筆最長借款期限不得逾180天（見系爭合約第2條約定
    ，本院卷㈠第97頁），中央信託局墊付之上開款項，如經歐
    諾公司申請，並經中央信託局同意轉為新台幣墊款，其轉帳
    日、匯率及利率，歐諾公司授權中央信託局逕行決定處理，
    歐諾公司及其保證人絕無異議，轉帳前之外幣墊款利息，歐
    諾公司願於轉帳時繳付，轉帳後之新台幣墊款，依前條規定
    利率利息，並依第2條所訂期限連同本金一併償付（見系爭
    合約第4條約定，本院卷㈠第97頁），並約定該授信自國外銀
    行付款日起計息，以美元記帳者，按每筆墊款日中央信託局
    美元牌告貸款利率加0.125%計算，以美元以外之外幣記帳者
    ，按各該外幣之牌告貸款利率或每筆墊款日於當月20日前按
    各該外幣前月21日、於當月21日後按各該外幣當月21日之路
    透社所提供之外國銀行有關該外幣之6個月期借款利率加2.2
    5%二者孰高者計息，上開利息均連同本金到期一併結付（見
    系爭合約第5條約定，本院卷㈠第97頁）。歐諾公司於86年12
    月23日申請開立編號「7ADDR2/00013/07」之系爭信用狀，
    金額為法國法郎（FF）13萬元，有效期限為87年4月15日、
    最晚出貨日期為87年3月31日，並於87年1月23日、同年2月4
    日、同年2月18日逐次申請修改增加信用狀金額法國法郎15
    萬元、法國法郎13萬元、法國法郎20萬2,659.75元，總計達
    法國法郎61萬2,659.75元，再審被告改制前中央信託局中壢
    分局於87年3月10日掣發到單通知書並載明國外銀行提示文
    件金額為法國法郎56萬4,162.25元，於87年3月16日依合約
    墊款180天，應還款到期日為87年9月12日，而歐諾公司遲至
    87年12月7日始清償部分款項，於87年12月15日尚欠本金法
    國法郎49萬7,457.41元，換算新臺幣為291萬0,126元（兌換
    新臺幣匯率為5.85，計算式：法國法郎497,457.41元×匯率5
    .85=新臺幣291萬0,125.8485元）、利息3,799元及違約金4,
    073元，共291萬7,998元（計算式：291萬0,126元+3,799元+
    4,073元=291萬7,998元）等情，有新證物二即歐諾公司86年
    12月23日開發信用狀申請書及約定書、新證物三即系爭信用
    狀影本，及再審被告所提外匯支出明細表、中央信託局存摺
    類存款取款憑條、中央信託局中壢分局結匯價款收入傳票、
    中央信託局轉帳收入傳票、放款明細帳在卷可證（見本院卷
    ㈠第101、103、105、201、219至227頁）。又再審被告辯稱
    歐諾公司為避免系爭信用狀墊款債務逾期清償而影響其在其
    他銀行之授信往來，而向張成昌借款200萬元，張成昌於87
    年12月15日匯入95萬元、存入105萬元至歐諾公司在中央信
    託局之備償專戶內，歐諾公司並於同日匯款轉入91萬7,998
    元，再於同日自該備償專戶內提領291萬7,998元，始償還結
    清該信用狀墊款債務，嗣中央信託局中壢分局將劉仲希所借
    系爭借款200萬元匯入劉仲希帳戶，再依劉仲希所寫取款憑
    條，供歐諾公司用於返還張成昌為歐諾公司代墊清償之200
    萬元，因歐諾公司尚欠1天利息603元（計算式：200萬元×年
    息11%÷365日=602.0000000000000元），故自劉仲希帳戶提
    領200萬0,603元，扣抵匯款手續費30元，將其中95萬元匯入
    張成昌父親張仙生帳戶，將105萬0,573元存入張成昌帳戶等
    情，亦據再審被告提出歐諾公司於再審被告改制前後之新舊
    帳號對照查詢結果、歐諾公司於中央信託局中壢分局備償專
    戶之87年12月存提款明細、匯款報表、甲存提領單、存摺類
    存款存入憑條及上開中央信託局存摺類存款取款憑條、中央
    信託局中壢分局結匯價款收入傳票、中央信託局轉帳收入傳
    票、放款明細帳等件為證（見本院卷㈠第203至227頁）。是
    依系爭新證物固可證明歐諾公司並無於87年12月15日始到單
    之信用狀債務，惟於87年12月15日歐諾公司清償系爭信用狀
    墊款尚欠債務前，歐諾公司確仍積欠再審被告改制前中央信
    託局中壢分局系爭信用狀墊款債務291萬7,998元，而該債務
    金額之還款，其中91萬7,998元係歐諾公司匯款轉入，另200
    萬元則係由訴外人張成昌於87年12月15日存入現金95萬元及
    以其所簽發付款人為中央信託局中壢分局、面額105萬元支
    票之方式，代歐諾公司清償，系爭信用狀墊款債務因而償還
    結清，是張成昌確有借款200萬元予歐諾公司，為歐諾公司
    代清償系爭信用狀墊款債務中之200萬元。參以依再審原告
    所提聯徵中心會員報送歐諾公司公司授信資料明細（見本院
    卷㈠第127至129頁），歐諾公司於87年1至11月尚欠再審被告
    改制前中央信託局中壢分局其他短期放款授信未逾期金額依
    序為540萬9,000元、251萬5,000元、545萬3,000元、504萬5
    ,000元、475萬9,000元、475萬5,000元、418萬2,000元丶39
    7萬9,000元丶346萬3,000元、329萬4,000元丶319萬1,000元
    ，87年12月上開債務均已償還結清，歐諾公司於88年1月在
    臺北富邦銀行景美分行之遠期信用狀貸款、臺灣新光銀行慶
    城分行之其他短期放款訂約金額較87年12月增加，復自88年
    2、3月起新增臺灣中小企業銀行南京東路分行之應收信用狀
    款項、遠期信用狀貸款訂約金額，足認再審被告辯稱歐諾公
    司於87年12月15日結清系爭信用狀墊款債務係為避免發生對
    中央信託局中壢分局債務之逾期放款，影響與其他銀行之授
    信往來等情，應為可採信。前訴訟程序原確定判決、原第一
    審判決雖因未及斟酌系爭新證物，而認張成昌係代歐諾公司
    清償87年12月15日始到單之信用狀債務，惟依系爭新證物及
    再審被告所提上開證據，張成昌確有於87年12月15日借款20
    0萬元予歐諾公司，供歐諾公司用於清償系爭信用狀墊款債
    務尚欠債務中之200萬元，並經歐諾公司匯款轉入91萬7,998
    元，使歐諾公司前向中央信託局中壢分局所借，已於87年9
    月12日屆清償期之系爭信用狀墊款短期授信債務，因而於87
    年12月15日償還結清，而未發生歐諾公司在中央信託局中壢
    分局之其他短期放款授信有逾期3個月未還之情形。
  ㈢且查原確定判決係依劉仲希於中央信託局中壢分局申設之000
    00000000000號帳戶存摺影本、中央信託局銀行處歷史往來
    明細（見原第一審卷卷㈠第103、125頁）及系爭借款之消費
    性借款契約第1條約定：「本借款由貴局劃入借款人與貴局
    往來帳戶即作為收到借款不另立收據」等語（見系爭前案影
    卷第22頁背面），認定中央信託局中壢分局已依上開約定交
    付金錢予系爭借款主債務人劉仲希，再審原告與中央信託局
    中壢分局之系爭借款消費借貸契約確已成立；雖系爭借款核
    發後，旋於當日領款200萬0,603元(含帳戶原餘額），再分
    別轉95萬元、105萬0,573元至張仙生、張成昌帳戶，原確定
    判決依再審被告及證人張成昌所提相關交易紀錄，認定上開
    轉帳係為清償張成昌先前出借予歐諾公司清償對中央信託局
    中壢分局之信用狀欠款，並佐以劉仲希自承申請系爭借款之
    目的係為提供資金予王笙灃、劉思妤使用（見前訴訟程序第
    二審卷㈠第159頁），其於106年向金管會陳情時，亦自承系
    爭借款係為用以償還歐諾公司進口到單等語(見原第一審卷㈡
    第175頁），認定系爭借款於撥款當日經再審原告同意，提
    領用於清償歐諾公司先前對張成昌個人之借款，系爭貸款確
    實為再審原告支配使用（見原確定判決第4至6頁，本院卷㈠
    第76至78頁）；並依系爭借款契約係約定以戶籍地為通訊地
    ，且為劉仲希所自認（見原第一審卷㈡第190頁、前訴訟程序
    第二審卷㈠第159頁），認定系爭前案訴訟程序及判決之送達
    均為合法，再審被告起訴時陳報劉仲希之戶籍址，實符合系
    爭借款契約約定，顯無故意隱匿劉仲希實際住址之不法情事
    ，再審被告改制前中央信託局並無以訴訟詐欺方式不法取得
    系爭前案判決（見原確定判決第6至7頁，本院卷㈠第78至79
    頁）；復以劉仲希於王笙灃收受中央信託局中壢分局寄送之
    系爭借款攤還明細表查詢/列印資料、本票、消費性借款契
    約等文件之行為發生時即87年12月起，迄至提起前訴訟程序
    第一審訴訟時之106年1月25日，顯已逾10年，再審原告對再
    審被告之個人資料保護法、民法侵權行為損害賠償請求權皆
    已罹於時效，再審被告為時效抗辯，拒絕給付，即屬有據（
    見原確定判決第7頁，本院卷㈠第79頁），因此判決駁回再審
    原告依民法第28條、第184條第1項、第188條第1項、第213
    條、第184條第2項、第195條第1項、個人資料保護法第28條
    第2項、第29條之規定，所為再審被告不得執系爭前案判決
    之執行名義對再審原告為強制執行、系爭執行事件強制執行
    程序應予撤銷、返還90萬2,670元本息、賠償再審原告名譽
    損失200萬元本息、以總行名義行文向再審原告道歉、行文
    予聯徵中心塗銷再審原告關於系爭前案判決所述貸款之不良
    債信訊息等請求。而系爭新證物雖足以證明歐諾公司並無於
    87年12月15日始到單之信用狀欠款債務，然系爭新證物及上
    開再審被告所提證據，亦足以證明歐諾公司於87年12月15日
    清償前，確實尚欠再審被告改制前中央信託局中壢分局系爭
    信用狀墊款債務共291萬7,998元，因張成昌於87年12月15日
    借款200萬元予歐諾公司，並經歐諾公司於同日匯款轉入91
    萬7,998元至中央信託局中壢分局備償專戶而償還結清，但
    系爭新證物並不足以推翻原確定判決所為上開其餘認定，是
    除歐諾公司並無87年12月15日始到單之信用狀欠款債務外，
    系爭新證物並不足以使原確定判決所為上開其餘認定發生動
    搖，亦不足以使本院對再審原告為較有利之裁判，依上開說
    明，再審原告以系爭新證物主張前訴訟程序之原確定判決、
    原第一審判決有民事訴訟法第496條第1項第13款之再審事由
    ，無足採信。
四、綜上所述，再審原告以前訴訟程序之原第一審判決、原確定
    判決有民事訴訟法第496條第1項第13款之再審事由，提起本
    件再審之訴，請求將前訴訟程序之原第一審判決、原確定判
    決廢棄，並求為判決：㈠系爭執行事件之強制執行程序應予
    撤銷；㈡再審被告不得執系爭前案判決為執行名義對再審原
    告為強制執行；㈢再審被告應給付再審原告90萬7,670元及如
    附表所示之利息；㈣再審被告應給付劉思妤、王笙灃各40萬
    元、劉仲希120萬元，及均自105年12月20日起至清償日止按
    年息5%計算之利息；㈤再審被告應以總行名義行文（內容如
    附件一）向再審原告道歉，並應以副本函知金管會；㈥再審
    被告應行文予聯徵中心塗銷再審原告關於系爭前案判決所述
    系爭借款之不良債信訊息，並應以副本函知再審原告，均為
    無理由，應予駁回。
五、本件事證已臻明確，兩造其餘攻擊防禦方法及立論之證據資
    料，均經本院審酌後，對判決結果不生影響，爰無庸逐一論
    述，併此敘明。
六、據上論結，本件再審之訴為無理由，依民事訴訟法第505條
    、第78條，判決如主文。
中　　華　　民　　國　 109　　年　　1 　　月　　15　　日
                  民事第十九庭 
                      審判長法　官  魏麗娟
                            法　官  游悅晨
                            法　官  陳慧萍
正本係照原本作成。
如不服本判決，應於收受送達後20日內向本院提出上訴書狀，其
未表明上訴理由者，應於提出上訴後20日內向本院補提理由書狀
（均須按他造當事人之人數附繕本）上訴時應提出委任律師或具
有律師資格之人之委任狀；委任有律師資格者，另應附具律師資
格證書及釋明委任人與受任人有民事訴訟法第466 條之1第1項但
書或第2項（詳附註）所定關係之釋明文書影本。如委任律師提
起上訴者，應一併繳納上訴審裁判費。
中　　華　　民　　國　　109 　年　　1 　　月　　15　　日
  　　　　　　　　　　　　　書記官  任正人
附註：
民事訴訟法第466條之1（第1項、第2項）：
對於第二審判決上訴，上訴人應委任律師為訴訟代理人。但上訴
人或其法定代理人具有律師資格者，不在此限。
上訴人之配偶、三親等內之血親、二親等內之姻親，或上訴人為
法人、中央或地方機關時，其所屬專任人員具有律師資格並經法
院認為適當者，亦得為第三審訴訟代理人。